臺灣臺東地方法院刑事判決　　　　　　　100年度易字第328號
公　訴　人　臺灣臺東地方法院檢察署檢察官
被　　　告　章君毅
上列被告因違反毒品危害防制條例案件，經檢察官提起公訴（10
0年度毒偵字第420號），被告於準備程序中為有罪之陳述，本院
合議庭裁定由受命法官獨任以簡式審判程序進行審理，判決如下
：
    主  文
章君毅施用第二級毒品，累犯，處有期徒刑陸月，如易科罰金，
以新臺幣壹仟元折算壹日。
    犯罪事實
一、章君毅前因施用毒品案件，經臺灣新竹地方法院裁定觀察、
    勒戒後，因認無繼續施用毒品之傾向，由臺灣新竹地方法院
    檢察署檢察官以91年毒偵字第1322號為不起訴處分確定，並
    於民國91年12月5 日釋放出所。復於前開觀察、勒戒執行完
    畢釋放後之5 年內即92年間因施用毒品案件，經同法院裁定
    送觀察、勒戒後，認有繼續施用毒品傾向，經同法院裁定令
    入戒治處所施以強制戒治，於93年1月9日停止戒治出所；刑
    事責任部分則經同法院以92年度竹簡字第690 號判決判處有
    期徒刑6月、3月，應執行有期徒刑8 月確定，於93年9月1日
    執行完畢。於96年間，再因施用毒品案件，經本院以96年度
    訴字第263號判決判處有期徒刑10月、5月，應執行有期徒刑
    1 年2月確定，於98年8月5日執行完畢（構成累犯）。
二、詎章君毅仍不知悔改，明知甲基安非他命為毒品危害防制條
    例管制之第二級毒品，不得非法施用，竟基於施用第二級毒
    品甲基安非他命之犯意，於100年7月15日晚上7 時許，在臺
    東縣臺東市○○路○街市民宿」房間內，以將甲基安非他命
    置於玻璃球（未扣案）內點火燒烤吸食煙霧之方式，施用第
    二級毒品甲基安非他命1次。嗣章君毅因另案於100年7 月18
    日執行羈押，於翌日（19日）實施新收入所尿液檢驗，送驗
    結果呈甲基安非他命陽性反應，始查悉上情。
三、案經法務部矯正署臺東看守所告發由臺灣臺東地方法院檢察
    署檢察官偵查起訴。
    理  由
壹、程序事項
    本件被告所犯毒品危害防制條例第10條第2 項施用第二級毒
    品罪，非為死刑、無期徒刑、最輕本刑為3 年以上有期徒刑
    之罪或高等法院管轄第一審之案件，被告於準備程序進行中
    ，先就被訴事實為有罪之陳述，經告以簡式審判程序之旨，
    並聽取公訴人、被告之意見後，本院爰依刑事訴訟法第273
    條之1第1項之規定，裁定由受命法官獨任以簡式審判程序進
    行審理，是本件之證據調查，依刑事訴訟法第273條之2規定
    ，不受同法第159條第1項、第161條之2、第161條之3、第
    163 條之1及第164條至第170條規定之限制，合先敘明。
貳、實體事項
一、上開犯罪事實業據被告於偵訊及本院審理時坦白承認（見偵
    卷第26頁、本院卷第23頁），並有臺灣臺東地方法院押票、
    法務部矯正署臺東看守所在監（所）或出監（所）收容人資
    料表、慈濟大學濫用藥物檢驗中心100年7月27日慈大藥字第
    100072714 號函暨慈濟大學濫用藥物檢驗中心檢驗總表及臺
    灣臺東監獄收容人採尿檢驗登記簿影本各1 份在卷足憑（見
    偵卷第2-4 頁），足認被告自白與事實相符，應可採信。本
    件事證明確，被告犯行洵堪認定，應予依法論科。
二、按犯毒品危害防制條例第10條之罪者，檢察官應聲請法院裁
    定，令被告入勒戒處所觀察、勒戒，毒品危害防制條例第20
    條第1項有明文。次按依第20條第2項規定為觀察、勒戒或強
    制戒治執行完畢釋放後，5 年後再犯第10條之罪者，適用本
    條前2 項之規定；經觀察、勒戒或強制戒治執行完畢釋放後
    ，5 年內再犯第10條之罪者，應由檢察官偵查起訴，毒品危
    害防制條例第20條第3項、第23條第2項分別定有明文。觀諸
    其立法理由之說明：「初犯」，經觀察、勒戒或強制戒治後
    ，應為不起訴處分或不付審理之裁定；經觀察、勒戒或強制
    戒治執行完畢釋放後，「5 年內再犯」者，因其再犯率甚高
    ，原實施之觀察、勒戒及強制戒治既已無法收其實效，爰依
    法追訴或裁定交付審理。至於經觀察、勒戒或強制戒治執行
    完畢釋放後，「5 年後再犯」者，前所實施之觀察、勒戒或
    強制戒治已足以遮斷其施用毒品之毒癮，為期自新及協助其
    斷除毒癮，仍適用「初犯」規定，先經觀察、勒戒或強制戒
    治之程序。從而依修正後之規定，僅限於「初犯」及「5 年
    後再犯」二種情形，始應先經觀察、勒戒或強制戒治程序。
    倘被告於5年內已再犯，經依法追訴處罰，縱其第3次（或第
    3 次以上）再度施用毒品之時間，在初犯或前次再犯經觀察
    、勒戒或強制戒治執行完畢釋放5年以後，已不合於「5年後
    再犯」之規定，且因已於「5 年內再犯」，顯見其再犯率甚
    高，原實施觀察、勒戒或強制戒治，已無法收其實效，即應
    依該條例第10條處罰（最高法院97年度第5 次刑庭會議決議
    、最高法院96年度臺非字第119 號判決參照）。查被告前因
    施用毒品案件，有如前述觀察勒戒執行完畢之情形，本件公
    訴人起訴被告於100年7月15日施用毒品之犯行，距離前述觀
    察勒戒執行完畢釋放雖已逾5 年，然被告於上述觀察勒戒執
    行完畢釋放後5 年內即再犯施用毒品案件，經判處徒刑確定
    ，業如前述，揆諸上揭說明，本件並不合於「5 年後再犯」
    規定之情形，檢察官自應依法追訴。
三、論罪科刑
(一)查甲基安非他命為毒品危害防制條例所列管之第二級毒品，
    觀諸該條例第2條第2項第2 款及其附表規定甚明，是核被告
    所為，係犯毒品危害防制條例第10條第2 項之施用第二級毒
    品罪。被告施用第二級毒品前持有毒品之低度行為，為施用
    第二級毒品之高度行為吸收，不另論罪。
(二)被告有如犯罪事實欄所載論罪科刑及執行情形，有臺灣高等
    法院被告前案紀錄表1份在卷可考（見本院卷第5 -14頁），
    其於有期徒刑執行完畢後，5 年以內故意再犯本案有期徒刑
    以上之罪，為累犯，應依刑法第47條第1 項之規定，加重其
    刑。
(三)爰審酌被告前有毒品前科，經過觀察、勒戒、強制戒治，甚
    至有期徒刑之處罰，猶再度施用毒品，顯見其改善之能力薄
    弱，尚無法徹底戒除毒癮。參酌其生活狀況、智識程度、犯
    罪動機、目的、施用毒品侵害個人、家庭、社會、國家所生
    之危害等一切情狀，量處如主文所示之刑。
據上論斷，依刑事訴訟法第273 條之1 第1 項、第299 條第1 項
前段，毒品危害防制條例第10條第2項，刑法第11條前段、第47
條第1項、第41條第1項前段，判決如主文。
本案經檢察官蘇到庭執行職務。
中    華    民    國    100    年    11    月     2    日
                  刑事第二庭   法  官  黃儀
以上正本證明與原本無異。
如不服本判決應於收受送達後10日內向本院提出上訴書狀，並應
敘述具體理由；其未敘述上訴理由者，應於上訴期間屆滿後20日
內向本院補提理由書（均須按他造當事人之人數附繕本）。「切
勿逕送上級法院」。告訴人或被害人對於本判決如有不服，請書
具不服之理由狀，請求檢察官上訴者，其上訴期間之計算係以檢
察官收受判決正本之日期為準。
                               書記官   洪幸如
中    華    民    國   100    年    11    月    2     日